【裁判字號】    90,上訴,1551
【裁判日期】    901227
【裁判案由】    搶奪
【裁判全文】
臺灣高等法院臺南分院刑事判決             九十年度上訴字第一五五一號    Ｃ
      上  訴  人  台灣台南地方法院檢察署檢察官
      被      告  甲  ○  ○
右上訴人因被告搶奪案件，不服中華民國九十年九月廿八日台灣台南地方法院九十年
度訴字第六四九號第一審判決（起訴案號：台灣台南地方法院檢察署九十年度偵字第
四九七五號），提起上訴，本院判決如左：
      主      文
上訴駁回。
      理      由
一、公訴意旨略以：甲○○意圖為自己不法所有，於民國（下同）九十年二月廿三日
    晚上八時十分許，在台南縣佳里鎮南十九線與廿八線公路交叉路，因酒後要求乙
    ○○讓其駕駛ＵＷＹ－一七六號機車載乙○○，遭乙○○拒絕。甲○○竟趁乙○
    ○不注意之際，搶奪前揭機車逃逸。因認被告甲○○涉有刑法第三百二十五條第
    一項搶奪罪嫌云云。
二、按犯罪事實應依證據認定，無證據不得推定其犯罪事實；不能證明被告犯罪者，
    即應諭知無罪判決，刑事訴訟法第一百五十四條、第三百零一條第一項分別定有
    明文。次按刑法上搶奪罪，係以意圖為自己或第三人不法所有為構成要件之一，
    此種據為所有意思，必於搶奪時即已存在，苟當時無據為所有之意，迨其後因他
    項原因而未交還，即與該罪構成要件不符，不得遽以搶奪論（最高法院廿年上字
    一二二八號判例參照）。又強行借用他人之物，雖未經他人同意，惟行為人既係
    借用，其主觀意思要無為自己或第三人不法所有意思，至為明顯，自與搶奪罪所
    定要件不符，而不能以該罪相繩。
三、本件公訴人認被告甲○○涉有右揭搶奪犯行，係以被害人乙○○證詞，及贓物領
    據一紙，為其所憑論據。
四、訊據被告甲○○固供承未經告訴人乙○○同意即將告訴人機車騎走，惟堅詞否認
    有右揭搶奪犯行，辯稱：伊當時酒醉，只是想借騎告訴人ＵＷＹ─一七六號機車
    回家，無占為己有不法意思等語。經查：
  (一)被告自承其於前揭時地飲酒後，以電話聯繫友人陳建良，要求陳建良載伊前往其
    住處休息，嗣陳建良及乙○○共乘ＵＷＹ─一七六號機車，前往台南縣佳里鎮與
    伊會合，伊堅持要駕駛告訴人所持ＵＷＹ─一七六號機車，搭載乙○○、陳建良
    二人，但該車持有人乙○○卻以伊已酒醉而拒絕，雙方乃發生爭執，伊即趁機騎
    走ＵＷＹ─一七六號機車，乙○○攔阻無效等情（詳原審卷十二、十三、廿八頁
    ），核與告訴人乙○○、現場目擊證人陳建良於警偵訊及原審時證述情節相符（
    詳警卷三至七頁、偵查卷七頁、原審卷廿六頁）。參諸告訴人乙○○於警訊供稱
    ：我與被告甲○○是朋友關係，相識三年多，被告是因喝醉酒，打電話給我，要
    我去載他，我抵達案發地點，我在現場約等候十分鐘，即見被告前來，並向我表
    示他要騎機車，我見他已喝醉，無法站立，予以拒絕，雙方因此發生爭吵，隨即
    我把機車熄火，走到路旁，被告即在此時，趁我不注意之際，將機車發動騎走，
    被告將機車騎走時，沒有對我施強暴脅迫等語（詳警卷四頁），足認被告僅係未
    經告訴人乙○○同意，趁機騎走告訴人機車而已，殆可確認。
  (二)又告訴人乙○○於警訊時供稱：當時被告甲○○酒醉，伊等原本要載他回家休息
    ，但甲○○堅持要由他騎車，始發生被告強行騎車一事等情（詳警卷六頁），足
    徵被告甲○○與告訴人乙○○案發當時發生爭執原因，係在雙方見面地點，雙方
    為前往被告甲○○住處，爭執應由何人駕駛機車，則被告辯稱：伊只是想要騎用
    機車回家，無不法所有意思等語，堪以採信。況被告與乙○○、陳建良二人均為
    朋友，彼此熟知對方姓名與住所，告訴人縱將機車交由被告使用，日後追索應無
    困難。此由告訴人於機車遭被告強行駛離後，即打電話至被告家中，請求被告家
    人協助尋找機車無著後，告訴人始轉向台南縣警察局佳里分局報案，可以得知。
    衡情被告應不至於僅因雙方就誰來駕駛機車而發生爭執，即心生不法所有之歹念
    ，堪信被告無為自己或他人不法所有之意圖。
  (三)至告訴人乙○○雖於警訊供稱：伊機車遭被告甲○○強行騎走後，遍尋不著，甲
    ○○又始終未回電，伊始向警方報案等語（詳警卷四至六頁）。惟被告甲○○駕
    駛該ＵＷＹ─一七六號機車離去後，於返回住處時，即因敗血症、腎功能不全、
    肝功能異常等症，由家人送往台南縣佳里綜合醫院急診，有該院診斷證明書一紙
    在卷足憑（詳原審卷九之一頁）。準此，被告既於騎機車返家後，即因病住院，
    客觀上被告顯無法於使用機車後，隨即將機車返還告訴人，至為明灼。職是，自
    不得徒憑被告事後未立即還車一情，遽論被告甲○○有為自己不法所有之意圖。
五、綜上所述，被告客觀上雖有強行騎用告訴人乙○○持有機車行為。然被告主觀上
    卻欠缺為自己或第三人不法所有之意思，依此被告所為當與搶奪罪要件不符，自
    不能以搶奪罪責對之相繩。此外復查無其他積極證據，足認被告有右揭搶奪犯行
    。公訴人指訴被告搶奪犯行，核屬不能證明，自應為被告無罪諭知，以昭公允。
六、原審以被告罪證不足，因予諭知被告無罪判決。本院經核原判決認事用法，均無
    違誤。檢察官上訴意旨，仍執前詞，指摘原判決不當，為無理由，應予駁回。
七、本件被告經合法傳喚，無正當理由不到庭，依法不待其陳述，逕行判決。
據上論斷，應依刑事訴訟法第三百六十八條、第三百七十一條，判決如主文。
本案經檢察官李傳來到庭執行職務。
中    華    民    國      九十      年      十二      月      二十七    日
                                  臺灣高等法院臺南分院刑事第五庭
                                      審判長法官  茆    臺    雲
                                            法官  蔡    長    林
                                            法官  董    武    全
右正本證明與原本無異。
如不服本判決，應於判決送達後十日內向本院提出上訴狀，其未敘述理由者並應於提
出上訴狀後十日內向本院補提理由書（應附繕本)。
                                      法院書記官  黃    全    忠
中    華    民    國      九十      年      十二      月      二十八    日


司法院資訊處製作；財團法人民間司法改革基金會備份。
